【裁判字號】    98,交聲,33
【裁判日期】    980609
【裁判案由】    違反道路交通管理處罰條例聲明異議
【裁判全文】
臺灣澎湖地方法院交通事件裁定         98年度交聲字第33號
原處分機關  交通部公路總局高雄區監理所澎湖監理站
異  議  人  甲○○
即受處分人
上列異議人即受處分人因違反道路交通管理處罰條例案件，對於
交通部公路總局高雄區監理所澎湖監理站98年3月13日所為之處
分（原處分：澎監違裁字第裁84-BB0000000號），聲明異議，本
院裁定如下：
    主    文
異議駁回。
    理    由
一、原處分意旨略以：異議人即受處分人甲○○所有之車牌號碼
    MGJ-269號重型機車，於民國97年10月3日15時36分許，在高
    雄市○○路、忠孝路口前，有「駕車行經有燈光號誌管制之
    交叉路口闖紅燈」之違規，經採證照相後，以逕行舉發方式
    舉發上開違規，並將該舉發通知單掛號郵寄異議人之車籍地
    ，因遷移不明遭退件，舉發單位遂辦理公示送達，嗣原處分
    機關依據道路交通管理處罰條例第53條第1項、第63條第1項
    及違反道路交通管理事件統一裁罰基準等規定，裁處罰鍰新
    臺幣（下同）4,500元，並記違規點數3點等語。
二、聲明異議意旨略以：異議人係居住高雄市○○里○○路118
    巷3號，舉發單位將舉發通知單寄至戶籍地，致異議人未能
    收受，無法如期至到案處所聽後裁決，逾期受罰，是以原處
    分於法有違，爰請求撤銷原處分云云。
三、按汽車駕駛人，行經有燈光號誌管制之交岔路口闖紅燈者，
    處新臺幣1,800 元以上5,400 元以下罰鍰，為道路交通管理
    處罰條例第53條第1 項所明文。另按汽車駕駛人闖紅燈或平
    交道、經以科學儀器取得證據資料證明其行為違規，當場不
    能或不宜攔截製單舉發者，得逕行舉發，為道路交通管理處
    罰條例第7條之2第1項第1款、第7款所明文。次按逕行舉發
    者，應按已查明之資料填註車牌號碼、車輛種類、車主姓名
    或地址，並於通知單上方空白處加註逕行舉發之文字後，由
    舉發機關送達被通知人，違反道路交通管理事件統一裁罰基
    準及處理細則第11條第1項第4款訂有明文。再按處理違反道
    路交通管理處罰條例之事件，有關文書送達之程序，依行政
    程序法之規定，違反道路交通管理事件統一裁罰基準及處理
    細則第5條訂有明文。次按當事人變更其送達之處所而不向
    行政機關陳明，致有應為送達之處所不明者，行政機關得依
    職權命為公示送達，行政程序法第78條第3項復規定甚詳。
    至送達，不能依前2條規定（行政程序法第72條之普通送達
    、第73條之補充送達及留置送達）為之者，得將文書寄存送
    達地之地方自治或警察機關，並作送達通知書兩份，一份黏
    貼於應受送達人住居所、事務所、營業所或其就業處所門首
    ，另一份交由鄰居轉交或置於該送達處所信箱或其他適當位
    置，以為送達；前項情形，由郵政機關為送達者，得將文書
    寄存於送達地之郵政機關；行政程序法第74條第1項、第2項
    雖定有明文；然行政機關為寄存送達之前提，必為應受送達
    人仍係居住於應受送達處所，且無法依照上開普通、補充及
    留置等送達方式送達者，始能予以寄存送達，假若應受送達
    人之住所已非在該原先之應受送達處所，而應受送達人亦未
    向該管行政機關陳報變更後之應受送達處所，則於此情形下
    ，行政機關應係依照前述公示送達之相關規定以為送達，而
    不能逕以寄存送達之方式為之。復按違反道路交通管理事件
    行為人，未依規定自動繳納罰鍰，或未依規定到案聽候裁決
    ，處罰機關應依基準表於通知單送達且逾越應到案期限60日
    之3個月內，逕行裁決之，違反道路交通管理事件統一裁罰
    基準及處理細則第44條第1項定有明文。
四、經查：
  (一)異議人所有之車牌號碼MGJ-269號重型機車，於97年10月3日
    15時36分許，在高雄市○○路、忠孝路口前，有「駕車行經
    有燈光號誌管制之交叉路口闖紅燈」之違規事實，為異議人
    所不爭執，並經照相採證，應堪認定。再者，本件違規事實
    既為駕車行經有燈光號誌管制之交叉路口闖紅燈，並經照相
    採證，為當場不能或不宜攔截製單舉發之情形，依道路交通
    管理處罰條例第7條之2第1項第1款、第7款之規定，舉發員
    警未予欄停開單而予以逕行舉發，於法並無不合。又上開交
    通違規，由高雄市政府警察局交通警察大隊員警製作舉發通
    知單，依異議人當時車籍地「澎湖縣白沙鄉岐頭村岐頭45
    號」郵務送達，嗣因查為遷移不明而無法送達，而改以公告
    公示送達，有高雄市政府警察局函及所附資料附卷可稽。而
    觀之異議人個人基本資料查詢結果，上揭舉發通知單送達當
    時，異議人之戶籍地亦為上開車籍地。由上述事證，足認異
    議人應受送達之處所不明，舉發機關自得依上開規定，對異
    議人為公示送達，是以本件公示送達程序，依上揭說明並無
    不合法之處。
  (二)另汽車駕駛人之住址有變更者，本有向主管機關辦理變更登
    記之義務，道路交通安全規則第75條第1款定有明文。故異
    議人之住址若有變更，依前開規定本負有申報登記之義務，
    異議人縱然係為移轉父母土地之產權，而將戶籍址設在澎湖
    ，仍應向主管機關辦理變更送達處所。異議人未依規定申報
    ，致舉發機關經相當探查，仍難以查知異議人所在，職權而
    為公示送達程序，自屬有據。異議人尚無從以其從未收到舉
    發違反道路交通事件通知單云云置辯。
五、綜上所述，異議人所有之車牌號碼M6J-269號重型機車確有
    上開「駕車行經有燈光號誌管制之交叉路口闖紅燈」之違規
    事實，原處分機關據以裁處異議人4,500元之罰鍰，並記違
    規點數3點，於法並無不當，異議人所為異議為無理由，應
    予駁回。
六、據上論斷，應依道路交通案件處理法第19條，裁定如主文。
中    華    民    國    98    年    6     月    9    日
                      交通法庭  法  官  李宛玲
以上正本証明與原本無異。
如不服本裁定，應於裁定送達之翌日起5日內提出抗告狀於本院
（須附繕本）。
中    華    民    國    98    年    6     月    9    日
                                書記官  莊茹茵


司法院資訊處製作；財團法人民間司法改革基金會備份。
